【裁判字號】    98,審國,15
【裁判日期】    980626
【裁判案由】    國家賠償等
【裁判全文】
臺灣臺北地方法院民事裁定              98年度審國字第15號
原      告  甲○○
上列原告與被告臺灣臺北地方法院檢察署及臺北市政府警察局萬
華分局間請求國家賠償等事件，本院裁定如下：
    主  文
原告之訴駁回。
訴訟費用由原告負擔。
    理  由
一、原告起訴主張：親戚利用中非並無邦交，沒有引渡條例，謀
    奪家中千萬資產，因而向地檢署申告、通報萬華分局偵三隊
    及轄區員警，並告知親戚張文淵正賣掉在台房屋，準備逃往
    菲律賓。且多次寫陳報狀給地檢署，請求儘速處理並限制出
    境，但公務機關皆置之不理，以致張文淵潛逃出境，刑事、
    民事責任皆得以逃脫。被害人受害至深，父母皆病重成為植
    物人，照護安養費用幾乎無力負擔，因而請求國家賠償，並
    協助至菲律賓刑事、民事訴訟等語。並聲明：(一)被告應賠償
    原告新臺幣（下同）50萬元；(二)被告應協助日後至菲律賓之
    刑事、民事訴訟事務。
二、按依國家賠償法請求損害賠償時，應先以書面向賠償義務機
    關請求之。又損害賠償之請求，應以書面載明下列各款事項
    ：(1)請求權人之姓名、性別、出生年月日、出生地、身分證
    統一編號、職業、住所或居所。請求權人為法人或其他團體
    者，其名稱、主事務所或主營業所及代表人之姓名、性別、
    住所或居所。(2)有代理人者，其姓名、性別、出生年月日、
    出生地、身分證統一編號、職業、住所或居所。(3)請求賠償
    之事實、理由及證據。(4)請求損害賠償之金額或回復原狀之
    內容。(5)賠償義務機關。(6)年、月、日，由請求權人或代理
    人簽名或蓋章，提出於賠償義務機關，國家賠償法第10條第
    1項及同法施行細則第17條第1項分別定有明文。再賠償義務
    機關拒絕賠償，或自提出請求之日起逾30日不開始協議，或
    自開始協議之日起逾60日協議不成立時，請求權人得提起損
    害賠償之訴。又請求權人因賠償義務機關拒絕賠償，或協議
    不成立而起訴者，應於起訴時提出拒絕賠償或協議不成立之
    證明書。請求權人因賠償義務機關逾期不開始協議或拒不發
    給前項證明書而起訴者，應於起訴時提出已申請協議或已請
    求發給證明書之證明文件，國家賠償法第11條第1項前段及
    同法施行細則第37條分別定有明文。另損害賠償之訴，除依
    國家賠償法規定外，適用民事訴訟法之規定，國家賠償法第
    12條定有明文。又第一審法院對於原告提起之損害賠償之訴
    在指定期日前，應調查原告已否以書面向被告機關請求，並
    具備本法第11條第1項前段規定之情形，如經調查結果，發
    現原告迄未以書面向被告機關請求或未具備國家賠償法第11
    條第1項規定之情形者，應依民事訴訟法第249條第1項第6款
    規定，以其起訴不備其他要件裁定駁回其訴，法院辦理國家
    賠償事件應行注意事項第四點定有明文。據此，依國家賠償
    法之規定，請求國家機關為損害賠償時，應先以書面向賠償
    義務機關請求之，必賠償義務機關拒絕賠償，或自提出請求
    之日起逾30日不開始協議，或自開始協議之日起逾60日協議
    不成立時，請求權人始得提起損害賠償之訴，並於起訴時提
    出該機關逾期不協議、協議不成立或拒絕賠償之證明文件，
    此為訴權存在必備之要件，屬法院應依職權調查之事項（最
    高法院85年度台上字第1556號、85年度台上字第2552號判決
    參照）。經查：
（一）本件原告起訴時所列之被告台北地方法院檢察署、萬華分
      局偵三隊均屬公務機關，依據原告所載明之事實理由，係
      指被告應作為義務而不為之，顯係非基於私法法律關係向
      被告為請求。且原告於起訴狀中載明係請求國家賠償，本
      院自應審究原告是否得依據國家賠償法之規定，請求被告
      為其聲明所示之賠償金額及行為義務。
（二）綜觀原告前所提出之歷次書狀及檢附之證據資料中，並無
      已踐行國家賠償法第11條第1項規定先行程序之相關證物
      ，且經本院依職權函詢被告臺灣臺北地方法院檢察署及臺
      北市政府警察局萬華分局，被告臺灣臺北地方法院檢察署
      於民國98年6月17日以北檢玲資料字第0981400035號及臺
      北市政府警察局萬華分局於98年6月15日以北市警萬分行
      字第09831663500號，均函覆並未受理原告之國家賠償請
      求案件。
（三）綜上，原告並未依據國家賠償法之規定先向賠償義務機關
      為請求，依上開說明，顯不符合國家賠償法施行細則第17
      條第1項規定之書面應行載明事項之要件。
三、綜上所述，本件原告既未踐行書面協議先行之程序，即逕行
    起訴依國家賠償法之規定，請求國家賠償，難謂為合法。從
    而，原告依據國家賠償法第2條規定，請求被告給付原告50
    萬元及被告應協助日後至菲律賓之刑事、民事訴訟事務為無
    理由，不應准許。至原告起訴時，係以乙○○為法定代理人
    ，然經本院依職權查詢原告尚未經本院為禁治產宣告及選任
    監護人，乙○○自非原告之法定代理人，附此敘明。
四、依民事訴訟法第249條第1項第6款、第95條、第78條，裁定
    如主文。
中    華    民    國    98    年    6     月    26    日
                  民事第六庭    法  官  黃柄縉
以上正本係照原本作成
如不服本裁定應於送達後10日內向本院提出抗告狀，並繳納抗告
費新臺幣1,000元
中    華    民    國    98    年    6     月    26    日
                                書記官  蔡凱如


司法院資訊處製作；財團法人民間司法改革基金會備份。
